【裁判字號】    94,智(一),45
【裁判日期】    950221
【裁判案由】    損害賠償
【裁判全文】
臺灣板橋地方法院民事判決            94年度智(一)字第45號
原      告  群體工作室有限公司
法定代理人  乙○○
訴訟代理人  丙○○
被      告  甲○○
上列當事人間請求損害賠償事件，本院於中華民國95年2月7日言
詞辯論終結，判決如下：
    主      文
被告應給付原告新臺幣壹拾伍萬元及自民國九十五年一月六日起
至清償日止，按年息百分之五計算之利息。
原告其餘之訴駁回。
訴訟費用由被告負擔十分之一，餘由原告負擔。
本判決第一項於原告以新臺幣參萬元為被告供擔保後，得假執行
。
原告其餘假執行之聲請駁回。
    事實及理由
一、本件被告未於言詞辯論期日到場，核無民事訴訟法第386條
    所列各款情形，爰依原告之聲請，由其一造辯論而為判決。
二、原告主張：
  (一)原告係依據我國法律合法設立之公司，並享有霹靂布袋戲系
    列之「霹靂劫之末世錄」（下稱末世錄）影音產品在中華民
    國臺、澎、金、馬地區之著作財產權。而被告係設於臺北縣
    板橋市○○路240 號「欣影視聽社」即「育盛錄影帶店」之
    負責人，於民國（下同）92年11月間與原告簽約，以新臺幣
    （下同）1,100,000 元代價，獲原告授權得出租原告享有著
    作財產權之上開末世錄影音產品。然被告於93年4 日15日，
    先與原告提前解約，進而開始在其位於臺北縣板橋市自強新
    村92巷11號住處，未經原告授權而重製上開末世錄影音光碟
    ，進而販售予不特定人觀賞，致侵害原告之著作財產權。則
    原告所受損害，依被告於92年11月間與原告之霹靂布袋戲影
    片授權出租協議書之授權簽約金1,100,000 元，扣除被告與
    原告解約時已兌現之被告事先開立交付原告之票據計484,00
    0 元，是原告應有616,000 元可得預期之利益，且原告於新
    影音產品發行時，單元每集單支售價為5,000 元，對照被告
    經警查扣之盜版光碟片數30片，原告尚受有150,000 元之損
    害。又被告上開未經原告同意而擅自重製上開末世錄影音產
    品之行為，嚴重損害原告之商譽，須負擔費用，登載如附件
    所示之道歉啟事，以茲導正，為此爰依著作權法第88條、第
    84條、民法第18條、第19條、第195 條第1 項規定，請求被
    告賠償766,000 元並登報道歉等語。
  (二)聲明請求：(1)被告應給付原告766,000 元，及自起訴狀繕本
    送達翌日起至清償日止，按年息5%計算之利息。(2)被告應負
    擔費用，將附件所示道歉啟事、本件刑事最後事實審判決書
    主文及事實欄，暨民事最後事實審判決書主文欄，以長25公
    分、寬19公分之篇幅，合併登載於自由時報社會版下半頁1
    日。(3)第一項聲明部分，願供擔保請准宣告假執行。
三、被告未於言詞辯論期日到場，亦未提出書狀作何聲明或陳述
    。
四、經查，被告係設於臺北縣板橋市○○路240 號之「欣影視聽
    行」即店名「育盛錄影帶店」之負責人，而末世錄第15、16
    集等影片，係第三人「霹靂國際多媒體股份有限公司」（下
    稱霹靂公司）享有著作權保護之視聽著作，霹靂公司並將自
    92年11月1 日至94年10月31日止期間內之包括上開末世錄在
    內之著作財產權之VCD （下稱影音光碟）、DVD （下稱數位
    影音光碟）發行、重製、再轉讓等權利專屬授權予原告。被
    告雖曾與第三人「英屬維京群島商群體國際股份有限公司台
    灣分公司」（下稱英屬維京群島商群體公司台灣分公司）於
    92年11月4 日訂有霹靂布袋戲影音光碟、數位影音光碟影片
    授權出租協議書，惟因被告嗣後經營不善，遂於93年4 月15
    日與第三人英屬維京群島商群體公司台灣分公司終止上開授
    權出租協議書契約，並於93年5 月間結束上開錄影帶店營業
    。被告明知非經原告之同意或授權，不得意圖銷售而重製上
    揭影音光碟，竟仍自93年5 月間某日起至同年9 月7 日止，
    連續多次意圖銷售而擅自以重製於影音光碟之方法，侵害原
    告對於末世錄之著作財產權，並在臺北縣板橋市○○路等地
    ，將上開非法重製燒錄之盜版末世錄第15、16集影音光碟，
    以每片60元代價，連續散布銷售予先前已預繳會費於被告已
    停止營業之育盛錄影帶店會員觀覽，抵扣所積欠會費藉以牟
    利。嗣於93年9 月7 日14時50分許，被告騎乘機車欲運送上
    揭盜版影音光碟至客戶處，行經臺北縣板橋市○○路275 巷
    口時，為警當場查獲，並扣得用以包裝盜版影音光碟之包裝
    袋15個、末世錄第15、16集盜版影音光碟片30片及客戶資料
    5 張等事實，業據被告於本院94年度簡上字第281 號刑事案
    件（原審為本院93年度簡字第4790號刑事案件）中之警詢、
    偵查中及刑事第一審訊問及第二審審理時均坦承在卷，核與
    原告告訴代理人邱智文於警詢中所述情節相符，復有臺北市
    政府警察局文山第二分局搜索、扣押筆錄及扣押物品目錄表
    各1 份、智慧財產權證明書、專屬授權書、、解約進度檢收
    單、解約回籠檢收單、被告與第三人英屬維京群島商群體公
    司台灣分公司間之授權出租協議書契約等影本各1 份存卷可
    稽，及查獲現場暨扣案物品照片計10幀附於上開刑事案卷內
    足憑，復有查獲之「霹靂劫之末世錄」系列第15、16集盜版
    影音光碟共計30片、包裝袋15個及客戶資料5 張於刑事案件
    扣案足資佐證。且被告上開行為刑事責任部分，亦經本院本
    院93年度簡字第4790號刑事判決、94年度簡上字第281 號刑
    事第二審判決，判處罪刑確定在案，為本院調取上揭刑事卷
    宗查閱屬實。是原告主張被告故意不法侵害原告之著作財產
    權，致生損害於原告等語，堪予憑採。按因故意或過失不法
    侵害他人之著作財產權或製版權者，負損害賠償責任。著作
    權法第88條第1 項定有明文。被告不法侵害原告之著作財產
    權，致原告受有損害，業如前述，則原告依上開規定，請求
    被告負損害賠償責任，洵為正當。
五、按因故意或過失不法侵害他人之著作財產權，應負損害賠償
    責任，而有關損害賠償額之計算，原則上依民法第216 條之
    規定請求，但被害人不能證明其損害時，得以其行使權利依
    通常情形可得預期之利益，減除被侵害後行使同一權利所得
    利益之差額，為其所受損害；除上述方式之外，被害人亦得
    請求侵害人因侵害行為所得之利益，但侵害人不能證明其成
    本或必要費用時，以其侵害行為所得之全部收入，為其所得
    利益；惟如被害人不易證明其實際損害額，得請求法院依侵
    害情節，在10,000元以上1,000,000 元以下酌定賠償額，如
    損害行為屬故意且情節重大者，賠償額得增至5,000,000 元
    ，上開意旨，為著作權法第88條第2 項、第3 項所明定。本
    件原告主張被告遭查扣之盜版影音光碟片30片，以每片5,00
    0 元計算，其因此受有150,000 元之損失等語，業據其提出
    影音商品售價公告影本1 件為憑，其該部分之請求，乃為正
    當。至於原告主張尚受有授權出租協議書契約解約後之616,
    000 元可得預期利益之損害云云，然依原告所提之霹靂布袋
    戲影片授權出租協議書（見本院卷第23至30頁），被告簽立
    之霹靂布袋戲影音授權出租協議書之簽約金固為1,100,000
    元，惟該協議書所授權出租被告之影片，除末世錄單元系列
    外，尚有「霹靂九皇座」單元系列、「霹靂劫之闍城血印」
    單元系列、「霹靂劫之邪兵錄」單元系列、「霹靂劫之創世
    紀」單元系列等共5 個單元系列計100 部（集）影音光碟、
    數位影音光碟之授權出租，非僅末世錄單元系列而已，且除
    影音光碟外，尚有數位影音光碟，此有原告所提之霹靂布袋
    戲影片授權出租協議書外，復經原告於本院自認，因此自不
    得比照之，而逕認本件被告所為違法重製、散布末世錄單元
    系列中之第15、16集，致原告受有全部5 個系列單元100 集
    簽約金1,100,000 元，扣除被告已兌現票款484,000 元，後
    之616,000 元可得預期利益損失。況上開授權出租協議書之
    締約當事人乃被告與第三人英屬維京群島商群體公司台灣分
    公司，而非原告，有該授權出租協議書附卷可稽，復為原告
    所不爭執（見本院95年2 月7 日言詞辯論筆錄），原告既非
    該授權出租協議書之契約當事人，自無得援引該授權出租協
    議書契約，而主張其因該契約提前解約而受有預期可得利益
    之損失616,000 元，故原告此部分之主張，自無足採。基上
    ，原告主張依著作權法第88條第1 項規定，請求被告賠償金
    額於150,000 元之範圍內，為有理由，逾此部分之請求，則
    非有據。
六、另原告主張依著作權法第84條、民法第18條、第19條、第19
    5 條規定，請求被告連帶負擔費用，將附件所示道歉啟事、
    刑事及民事判決部分登報，然著作權法第84條僅係規範著作
    權侵害之排除與防止，與如何回復無涉；而民法第19條係規
    範姓名權受侵害之除去與損害賠償，本件原告並未主張其姓
    名權有受如何侵害之具體事實，自無適用民法第19條之餘；
    另民法第18條、第195 條所保護之客體為名譽人格權，當其
    受侵害時，始得請求為回復名譽之適當處分，本件原告係「
    著作財產權」之專屬授權人，被告上開擅自重製及散布原告
    對於末世錄第15、16集影音光碟，係侵害原告之著作財產權
    ，並非侵害原告之人格權，故原告請求被告登報道歉，尚非
    有據。
七、按「給付無確定期限者，債務人於債權人得請求給付時，經
    其催告而未為給付，自受催告時起，負遲延責任。其經債權
    人起訴而送達訴狀，或依督促程序送達支付命令，或為其他
    相類之行為者，與催告有同一之效力。」、「遲延之債務，
    以支付金錢為標的者，債權人得請求依法定利率計算之遲延
    利息。」、「應付利息之債務，其利率未經約定，亦無法律
    可據者，週年利率為百分之五。」民法第229 條第2 項、第
    233 條第1 項前段及第203 條定有明文。從而，原告基於上
    揭著作權法及民法規定，請求被告給付原告150,000 元，及
    自起訴狀繕本送達翌日即95年1 月6 日起至清償日止，按年
    息百分之五計算之法定遲延利息，為有理由，應予准許。逾
    此範圍之請求，即非正當，應予駁回。
八、原告陳明願供擔保聲請宣告假執行，就其勝訴部分，經核無
    不合，爰酌定相當之擔保金額予以准許。至其敗訴部分，其
    假執行之聲請失所附麗，併駁回之。
九、本件事證已臻明確，兩造其餘攻擊、防禦方法及舉證，經本
    院審酌後，認於本判決結果均無影響，爰不一一論述，併此
    敘明。
十、結論：原告之訴為一部有理由，一部無理由，依民事訴訟法
    第385 條第1 項前段、第79條、第390 條第2 項，判決如主
    文。
中    華    民    國    95    年    2     月    21    日
                  民事第一庭    法  官  陳翠琪
以上正本係照原本作成
如對本判決上訴，須於判決送達後20日內向本院提出上訴狀
中    華    民    國    95    年    2     月    22    日
                                書記官  林進煌


司法院資訊處製作；財團法人民間司法改革基金會備份。
